【裁判字號】    95,交簡上,43
【裁判日期】    950725
【裁判案由】    業務過失傷害
【裁判全文】
臺灣桃園地方法院刑事判決            95年度交簡上字第43號
上  訴  人
即  被  告  甲○○
選任辯護人  高進發律師
上列被告因業務過失傷害案件，不服本院93年度桃交簡字第1757
號，中華民國95年1月17日第一審簡易判決（聲請簡易判處刑書
案號：93年度偵字第12402 號），提起上訴，本院合議庭判決如
下：
    主    文
原判決關於甲○○部分撤銷。
甲○○因過失傷害人，處有期徒刑伍月，如易科罰金，以參佰元
折算壹日。
    事    實
一、甲○○於民國九十三年四月九日六時許，駕駛車牌碼：GV-0
    073 號自小客車，沿桃園縣大溪鎮○○路往中華路方向行駛
    於該路段外側車道，於同日六時五十五分許，行經雙向四線
    道、中心分向限制線、限速時速五十公里以下之復興路與雙
    向三線道（進入路口方向為二線道；離開路口方向為一線道
    ）、中心分向限制線、限速時速五十公里以下之中華路交岔
    路口，路口均設有行車管制號誌及行人穿越道之路段，且其
    行進方向之復興路往中華路方向之管制號誌為紅燈之情形下
    ，即應遵守燈光號誌之指示，車輛面對圓形紅燈，表示禁止
    通行，不得超越停止線或進入路口；且依當時情形，尚無使
    之不能注意之情事，即非不能注意，竟疏於注意其前方紅燈
    號誌之指示，未遵守紅燈號誌之指示，而貿然闖紅燈超越停
    止線駛入該路口。適有平日以駕駛營業用大貨車載運砂石為
    業務，為從事駕駛業務之人乙○○駕駛之車牌號碼：HB-846
    號營業用大貨車，沿桃園縣大溪鎮○○路往復興路方向行駛
    於該路段內側車道並駛至該交路口前，亦應注意汽車行駛時
    ，駕駛人應注意車前狀況，並隨時採取必要之安全措施；在
    市區道路時速不得超過五十公里之規定，而依當時情形亦無
    不能注意之情事，竟違規以時速約五十五至六十公里之速度
    超速行駛至該路口；且未注意及該路口內有甲○○闖紅燈超
    越停止線駛入該路口之車前狀況，因見其行向號誌為綠燈，
    遂依號誌指示直行通過該路口，嗣越過路口停止線後，始發
    現甲○○駕駛之自小客車闖紅燈進入該路口，乙○○雖順勢
    向左閃避並煞車，仍因閃避、煞車不及，致在該交岔路口內
    對向來車道上，大貨車車頭撞擊自小客車左側車身，大貨車
    並順勢將自小客車向左前方推擠至路旁紅磚人行道上，適有
    己○○、戊○○剛沿該路口行人穿越道綠燈穿越通過復興路
    而先後步上該紅磚人行道上，行走在後之戊○○遂遭自小客
    車碾壓；行走在前之己○○則遭上開二車撞倒之電線桿壓擊
    ；己○○因而受有頭部外傷併腦挫傷併蜘蛛膜下腔出血、頭
    皮挫傷及右手橈骨骨線性骨折之傷害，戊○○則受有腹部鈍
    挫傷併肝撕裂傷、胸部挫傷、雙下肢挫傷併擦傷、頭部損傷
    併腦震盪及下巴傷口撕裂傷之傷害。
二、案經被害人己○○、戊○○訴由及桃園縣政府警察局大溪分
    局報請桃園地方法院檢察署檢察官偵查起訴。
    理    由
一、訊據被告甲○○，矢口否認有何過失傷害之犯行，辯稱：當
    時我在該路口等紅燈，我見管制號誌由紅燈變換為綠燈後，
    我才與他車一同起步，所以我沒有闖紅燈，是乙○○闖紅燈
    撞到我駕駛之自小客車云云，經查：
(一)、被告於上開時、地，駕上開自小客車，沿復興路外側車道往
    中華路方向，以時速約十公里之速度，前行進入該交叉路口
    內；乙○○係以駕駛營業用大貨車運送砂石為業，於上開時
    、地，駕上開大貨車，沿中華路往復興路方向，前行進入該
    交叉路口內，二車因而於該路口內發生撞擊等情，業據被告
    坦承不諱，核與證人乙○○於本院審理時之證述相符，並經
    告訴人戊○○，己○○於警詢、原審調查及本院審理時證述
    在卷，且有事故現場圖、道路交通事故調查報告表各一份；
    事故現場暨車損照片十張在卷足證，此部份事實已堪認定。
(二)、證人乙○○於本院審理時證述：當天我是行經該路口內側車
    道，當時有一部藍色車子在我前面之外側車道要右轉，我進
    入路口時，有看到告訴人戊○○、己○○穿越行人穿越道，
    己○○走在前面，戊○○走在後面，我是要直行中華路，我
    發現被告駕駛之自小客車時僅離我約二個車道寬度的距離，
    我順勢向左閃避並煞車，仍因閃避、煞車不及，致在該交岔
    路口內對向來車道上，我駕駛之大貨車車頭撞擊被告駕駛之
    自小客車左側車身，我駕駛之大貨車又順勢將自小客車向左
    前方推擠至路旁紅磚人行道上，被告車輛撞到電線桿，因為
    當時戊○○剛踩上紅磚道上面，所以戊○○遭被告車子卡在
    車底下，而己○○則是遭倒下之電線桿壓到等語。參以道路
    交通事故現場圖、調查報告表與現場、車禍現場照片亦顯示
    ：當時天候晴，日間自然光線，柏油路面，路面乾燥，路
    面無缺陷亦無障礙物：復興路為雙向四線道、中心分向限制
    線；中華路為雙向三線道（進入路口方向為二線道；離開路
    口方向為一線道）、中心分向限制線；均為市區道路，限速
    均為時速五十公里，行車管制號誌動作正常；被告自小客
    車左側遭大貨車車頭推擠翻離地面（與地面成九十度），車
    頂擠壓路旁電線桿，車身卡於大貨車車頭下方，車下有戊○○遭擠壓，大貨車停於該路口西北角，車頭已跨上行人紅磚
    到，車尾在路口內之中華路往復興路行向之對向來車道上；
    大貨車行向地面留有煞車痕（自中華路往復興路行向之內
    側車道向前延伸與復興路路面邊線延伸線之交會處起，向左
    前方延伸約十三公尺，近左前方對來車道中心處止）等情，
    此車禍現場之事後跡證，核與證人乙○○上開證述車禍發生
    情節及碰撞情形相符。足認被告與證人乙○○分別駕車進入
    上開路口後，證人乙○○於距離被告自小客車約六公尺前，
    才發現被告自小客車，乙○○雖順勢向左閃避並煞車，仍因
    閃避、煞車不及，致在該交岔路口內對向來車道上，大貨車
    車頭撞擊自小客車左側車身，其後大貨車並順勢將自小客車
    向左前方推擠至路旁紅磚人行道上，此時被害人己○○、戊○○先後沿該路口行人穿越道綠燈穿越通過復興路而步上紅
    磚人行道上，行走在後之戊○○遂遭自小客車碾壓於車下；
    行走在前之己○○則遭倒落之電線桿壓擊無誤。
(三)、本件是否被告是否闖紅燈超越停止線駛入該路口一節：
、證人即上開大貨車之駕駛乙○○於九十三年四月九日警詢時
    陳述：我行經上開路口時，我行向之管制號誌是綠燈，我發
    現被告闖紅燈進入該路口，我立即踩煞車及往左邊閃避，因
    為重車煞不住撞到被告駕駛之自小客車等語；於九十五年七
    月十一日本院審理時證述：我到路口時是綠燈，也沒有閃黃
    燈，所以我就直接進入路口，進入路口時，有看到告訴人戊○○、己○○，己○○走在前面，戊○○走在後面等語；證
    人即告訴人己○○於九十三年四月十九日警詢時陳述：當天
    早上我與戊○○從中華路步行通過復興路口，那時號誌燈是
    綠燈，剛通過路口時就突然被撞了等語；於九十五年六月六
    日本院審理時證述：當天我與戊○○在中華路與復興路的路
    口要穿越復興路前行，我們到達路口時管制號誌是紅燈，所
    以是先停在路口等綠燈大約停留二、三秒，我於綠燈時開始
    通過復興路，費時約八、九秒，上了人行道後一小段就被撞
    了等語；證人即告訴人戊○○於九十三年四月十九日警詢時
    陳述：當天早上我與己○○沿中華路步行通過復興路口，那
    時號誌燈是綠燈，我與己○○剛通過路口，走在人行道上就
    突然被轎車、砂石車從後面直接撞到等語；於九十五年七月
    十一日本院審理時證述：當天我沿中華路前行，走在中華路
    時很遠就看到前方路口是紅燈，走到中華路與復興路口時，
    我行向之管制號誌仍是紅燈，大約等一下下變成綠燈，我就
    與己○○一起往前走，己○○走在前面，我跟在後面，我通
    過該路口快到對面人行道前，仍有看一下管制號誌，仍是綠
    燈等語。
、依上證人之證述，均直指其等由中華路通過復興路時，其等
    行向之管制號誌均是綠燈，前後一致，互核相符，其等證言
    已可採信。證人丁○○雖於原審及本院訊問時均證稱：當天
    我是沿復興路要過中華路，我與被告同向，我起步時我行向
    之管制號誌為綠燈（即指被告駕車前行時，該行向之管制號
    誌亦為綠燈）云云，然查，證人丁○○先於九十四年五月六
    日本院訊問時證述：車禍發生時我在現場，有注意現場號誌
    情形，當時我看到我行向前方之管制號誌是綠燈，我正準備
    要走云云，然於九十五年七月十一日本院審理時曾改證稱：
    我看到綠燈後，我有先走了四、五步云云，是其對其看見綠
    燈時，其是否有先向前移動一節，前後證述，已不一致；而
    其於九十五年七月十一日本院審理時所證述：當天我是沿復
    興路要過中華路，我是走在復興路右邊的人行道上，我先在
    路口等紅燈，大約等了一、二分鐘左右，我要走之前就已經
    發生車禍，撞到之前，我並沒有看到一部卡車開過來，是聽
    到撞擊聲音之後，才看到發生車禍，我在路口時，沒有看到
    被告的車子，我曾經看過被告車子很多次，我在紅磚人行道
    上看到綠燈，準備往前走，我就聽到碰一聲，所以我還沒開
    始走，我看到綠燈，我走四、五步就聽到碰一聲，我還沒有
    走到行人穿越道，我走到中華路、復興路口，我在等紅燈時
    ，我旁邊二個車道都有車子，內側車道就是被告的車子，我
    看到綠燈要走時，我旁邊二個車道的車子，都往前開，我看
    到該二部車子往前開，接著就看到砂石車的車頭撞到被告的
    小客車車頭，另外那台車也有被撞到，我確定有三台車撞一
    起，救護車來之前那一台車還沒開走，那台車是綠色裕隆汽
    車云云，是其同次證述中，就其在路口時是否看見被告車子
    一節，先稱：我在路口時，沒有看到被告的車，我曾經看過
    被告車子很多次云云，後稱：我在路口等紅燈時，我旁邊二
    個車道都有車子，內側車道就是被告的車，接著就看到砂石
    車的車頭，撞到被告的小客車云云；就本件車禍發生之時點
    一節，先稱：我先在路口等紅燈，我看到綠燈準備往前走，
    我就聽到碰一聲，所以我還沒開始走云云，後又稱：我看到
    綠燈，我走四、五步，才聽到碰一聲云云；就其是否親見車
    禍發生情形或僅聽到撞擊聲而看到車禍後之情景一節，先稱
    ：我是聽到撞擊聲音之後，才看到發生車禍云云，後稱：我
    看到綠燈要走時，我旁邊二個車道的車子都往前開，接著就
    看到砂石車的車頭，撞到被告小客車車頭云云，其就上開關
    鍵問題，在同次審理時，竟為不同之證述，且互有矛盾；甚
    且其後竟能改稱：我看到綠燈要走時，我旁邊二個車道的車
    子都往前開，我看到該二部車子往前開，接著就看到砂石車
    的車頭，撞到被告小客車車頭，另外那台車也有被撞到，我
    確定有三台車撞一起，救護車來之前那一台車還沒開走，那
    台車是綠色裕隆汽車云云，除與前述其所稱其僅聽聞撞擊聲
    ，而未見車禍發生情形，完全不符外，亦與其同次審理所稱
    ：撞到之前我並沒有看到一部卡車開過來，車禍前後均不知
    是被告發生車禍，是後來與被告聊天才知道等情，互相矛盾
    ，甚至本件被告自承其當時係行駛於中華路之外側車道，亦
    與證人所稱被告行駛於內側車道不符；而本件係砂石車的車
    頭，撞到甲○○的小客車左側車身，且本件僅該二部車相撞
    之事實，已如前述，證人丁○○所稱撞擊部位、撞擊車輛數
    ，均與事實不符，綜上種種，證人丁○○不但前後證述不一
    ，且同次審理時之證述又互相矛盾，關鍵問題又與事實不符
    ，其證言，實難採信。
、被告之選任辯護人雖辯稱：己○○、戊○○雖稱其行向為綠
    燈，然其二人於通過該路口途中，其行向管制號可能已轉為
    紅燈云云，然查，證人己○○、戊○○於本院審理時均稱：
    其二人當天是先在路口等紅燈，當燈號變為綠燈時始向前行
    ，證人己○○並證稱其通過路口之時間為八、九秒等情，而
    中華路行向之管制號誌之綠燈時間為三十五秒等情，有桃園
    縣政府警察局大溪分局九十三年七月三十日溪警分刑字第Ｚ
    ○○○○○○○○○號函、桃園縣政府交通局九十五年五月
    二十四日桃交工字第Ｚ○○○○○○○○○號函各一份在卷
    ；再步行中華路通過復興路至上開二車撞擊位置所需時間，
    徒步約十五秒、快步約十秒等情，亦有桃園縣政府警察局大
    溪分局九十三年七月三十日溪警分刑字第Ｚ○○○○○○○○○號函一份在卷。是證人己○○、戊○○既係先在路口等
    紅燈，當燈號變為綠燈時始向前行，依上開時間判斷，其二
    人步行至遭撞擊位置時，其行向之號誌仍應為綠燈，則被告
    行向之號誌則為紅燈已明，被告之選任辯護人辯稱：己○○
    、戊○○雖稱其行向為綠燈，然其二人於通過該路口途中，
    其行向管制號只可能已轉為紅燈云云，乃與事實不符之推測
    之詞，難以採信。
、被告之選任辯護人雖又辯稱：證人己○○、戊○○警詢僅稱
    其行向為綠燈，並未稱其係先等紅燈，核與其審理時所述不
    符；乙○○證稱其直行時未看過紅燈，但事實上沿中華路行
    駛時，在遠處即可先看到上開路口之號誌，乙○○所陳核與
    事實不符，其等證言均不可採云云，然查，證人己○○、戊○○雖於警詢僅稱其行向為綠燈而通過該路口，然一般人對
    於此等情事，因直覺認為肇事之責任即在於何人闖紅燈，是
    在面對司法調查時，若未經調查人員詳問細節，僅會直覺回
    答其通過路口時所見之燈號為何，並不會刻意就此之前該燈
    號轉換情形，或其通過該路口前之情形為何，主動詳細說明
    ；而本案員警詢問證人己○○、戊○○時，均僅問「請你詳
    述是怎樣撞的」等語，並未特別就其二人抵達上開路口時之
    燈號情形，或是否有先等紅燈後，再綠燈前行等細節詳加詢
    問，自難苛責證人己○○、戊○○就此自為陳述，是證人己○○、戊○○於警詢僅稱其行向為綠燈而通過該路口，應係
    指其二人開始通過該路口時之號誌情形，至於其二人於本院
    審理時所稱其二人抵達該路口時至通過該路口前，該路口之
    號誌變換情形，則是因交互詰問，針對爭點而詰問所得之結
    果，即難認證人己○○、戊○○前後陳述，有何不一致之情
    形，辯護人以此指責證人所述不實，實難採信。而證人乙○○於九十五年七月十一日本院審理時證述：當天通過該路口
    前，我約在距離該路口大約二十步路前，有看我行向之管制
    號誌是綠燈，在此之前，因為當天人潮很很多，我在注意其
    他車輛，所以沒有辦法一直看著紅綠燈等語，是乙○○僅言
    及當天通過該路口前並未全程目視管制號誌等情，並未指稱
    其到達路口前管制號誌均為綠燈，亦難認其陳述有何與事實
    不符之處，被告之選任辯護人所稱：乙○○證稱其直行時未
    看過紅燈，核與事實不符云云，亦難可採。
、另縱認己○○、戊○○並未先於路口等紅燈，而係綠燈直接
    通過，然證人即乙○○於九十五年七月十一日本院審理時證
    述：我在越過路口停止線時，有看到告訴人戊○○、己○○
    ，己○○走在前面，戊○○走在後面，他們兩人相隔五步的
    距離，我看到他們時，他們正走在斑馬線上穿越復興路等情
    ，核與證人戊○○於九十五年七月十一日本院審理時證述：
    我與己○○一起往前穿越復興路，己○○走在前面，我跟在
    後面，到了對面人行道，走了一下下，就被車子撞到等情相
    符，是證人乙○○在越過其行向路口停止線時，證人己○○
    、戊○○正一前一後，走在上開路口斑馬線上，而此時證人
    己○○、戊○○顯然仍可直接目視前方管制號誌，而證人己○○、戊○○均稱此時一直到其二人越過管制號誌前，其行
    向管制號誌均為綠燈，是證人乙○○所稱此時點，即其要通
    過其行向路口停止線時之行向管制號誌是綠燈，已與證人己○○、戊○○證述相符，顯可採信。而大溪鎮○○路○○路
    口號誌目前係以中華路綠燈三十五秒，復興路綠燈六十五秒
    ，黃燈三秒，全紅二秒，自清晨六時至夜間十一時為三色號
    誌運作，其餘時段為閃光號誌運作等情，有桃園縣政府交通
    局九十五年五月二十四日桃交工字第Ｚ○○○○○○○○○
    號函一份在卷。是縱如辯護人及被告所稱：證人己○○、戊○○並未先於路口等紅燈，而係綠燈直接通過情形，然依上
    說明，證人乙○○於通過其行向路口停止線時其行向管制號
    誌仍是綠燈，縱其後其行向管制號誌轉為黃燈，然因黃燈時
    間為三秒，加上全紅時間為二秒，依此推算，被告行向之管
    制號誌，亦至少要五秒後才會轉為綠燈，而如前述，被告係
    於該路口內證人乙○○行向之對向車道遭證人乙○○撞擊，
    依此時間推算，被告駕車沿復興路通過其行向停止線時，其
    行向之管制誌顯然仍為紅燈，被告係闖紅燈超越停止線駛入
    該路口甚明。被告及其選任辯護人上開辯解，均難為其有利
    之認定。
、綜上，本件被告有於上開時、地，闖紅燈超越停止線駛入該
    路口而肇事甚明。
(三)、本件證人乙○○是否超速行經上開路口一節，車禍現場路面
    為柏油路面，路面乾燥、無缺陷，證人乙○○行向路段之時
    速限制為五十公里，上開大貨車於案發地點留有長達十三公
    尺長之煞車痕跡等情，均如前述，依據一般公路汽車煞車距
    離、行車速度對照表（參93年度偵字第12402 號卷第28 頁
    ）所示，證人乙○○當時駕駛大貨車之速度應係介於時速五
    十五公里至六十公里已明，是證人乙○○確有超速行駛之違
    規行為甚明，其辯稱其當時時速僅三十公里云云，無非卸責
    之詞難以採信。另依證人乙○○於本院審理時證述：我發現
    被告駕駛之自小客車時僅離我約二個車道寬度的距離等語，
    是證人乙○○雖遵循號誌前行，然於進入該路口前，顯可注
    意及被告違規闖紅燈通過該路口之情形，竟於撞擊被告前二
    車道之距離才發現被告，其於駕車通過該路口停止線時，顯
    有未注意車前狀況之情形，而未採取必要之安全措施甚明。
    綜上足認證人乙○○亦有超速行駛及未注意被告違規闖紅燈
    通過該路口之車前狀況，以隨時採取必要之安全措施之情形
    亦明。
二、按行車速度，依速限標誌或標線之規定，無標誌或標線者，
    行車時速不得超過五十公里；汽車行駛時，駕駛人應注意車
    前狀況，並隨時採取必要之安全措施；汽車行駛至交岔路口
    ，其行進應遵守燈光號誌之指示，道路交通安全規則第九十
    三條第一項第一款、第九十四條第三項、第一百零二條第一
    項第一款前段分別定有明文。又行車管制號誌車輛面對圓形
    紅燈表示禁止通行，不得超越停止線或進入路口，道路交通
    標誌線號誌設置規則第二百零六條第五款亦有規定。本件被
    告駕駛前開車輛行經前開設有行車管制號誌，其行向為紅燈
    之交岔路口，被告即應注意不得闖紅燈越過停止線進入路口
    。且依前開說明，當時天候晴，日間自然光線，柏油路面，
    路面乾燥，路面無缺陷亦無障礙物；復興路為雙向四線道、
    中心分向限制線；中華路為雙向三線道（進入路口方向為二
    線道；離開路口方向為一線道）、中心分向限制線；均為市
    區道路，限速均為時速五十公里，行車管制號誌動作正常，
    尚無使之不能注意及號誌運作情形之情事，即非不能注意，
    竟疏於注意及此，貿然闖紅燈越過停止線進入路口而肇事，
    自有過失。證人乙○○駕車行經前開限速時速五十公里以下
    路段時，亦應注意不得超速行駛，且應注意車前狀況，並隨
    時採取必要之安全措施；且依前開說明，亦無使之不能注意
    情事，即非不能注意，竟疏於注意及此，以時速五十五至六
    十公里之速度超速行駛，又疏未注意車前有被告違規闖紅燈
    通過該路口之車前狀況，並隨時採取必要之安全措施，因而
    於上開路口內其車頭撞擊被告左側車身因而肇事，亦有過失
    亦明。告訴人二人係沿前開路口行人穿越道綠燈穿越通過復
    興路而步上紅磚人行道上，無端遭上開大貨車推擠之自小客
    車撞擊，自均無過失。告訴人二人因本件事故，告訴人己○○受有頭部外傷併腦挫傷併蜘蛛膜下腔出血、頭皮挫傷、右
    手橈骨線性骨折等傷害；告訴人戊○○受有腹部鈍挫傷併肝
    撕裂傷、胸部挫傷、雙下肢挫傷併擦傷、頭部損傷併腦震盪
    、下巴傷口撕裂傷等傷害等情，有國軍桃園總醫院附設民眾
    診療服務處診斷證明書二份在卷，被告之過失行為與告訴人
    二人之受傷結果，有相當之因果關係。本件經送臺灣省桃園
    縣區車輛行車事故鑑定委員會及臺灣省車輛行車事故覆議鑑
    定委員會鑑定過失責任結果，認本件車禍係因被告江順福未
    依號誌指示行駛所肇致，此有臺灣省桃園縣區車輛行車事故
    鑑定委員會94年1 月6 日桃縣行字第09 45200041 號函及鑑
    定意見書、臺灣省車輛行車事故覆議鑑定委員會94年3 月2
    日府覆議字第0940100023號函各1 份附卷可參，此部份亦可
    佐證本院前開認定結果。至鑑定意見另認證人乙○○無肇事
    因素，因未斟酌及證人乙○○超速行駛及未注意車前狀況，
    隨時採取必要之安全措施情形，此部份之鑑定與覆議結果即
    非可採。本件事證已經明確，被告犯行堪予認定。
三、論罪科刑之依據
(一)、查被告行為後，刑法業於九十四年二月二日公布，於九十五
    年七月一日施行，其中罰金刑之計算單位及處罰、累犯、易
    科罰金之折算標準之規定，均有修正。按行為後法律有變更
    者，適用行為時之法律，但行為後之法律有利於行為人者，
    適用最有利於行為人之法律，現行刑法第二條第一項訂有明
    文。此條規定乃與刑法第一條罪刑法定主義契合，而貫徹法
    律禁止溯及既往原則，係規範行為後法律變更所生新舊法律
    比較適用之準據法，是刑法第二條本身雖經修正，但刑法第
    二條既屬適用法律之準據法，本身尚無比較新舊法之問題，
    應一律適用裁判時之修正後刑法第二條第一項規定以決定適
    用之刑罰法律，先予辨明。又以本次刑法修正之比較新舊法
    ，應就罪刑有關之共犯、未遂犯、想像競合犯、牽連犯、連
    續犯、結合犯，以及累犯加重、自首減輕暨其他法定加減原
    因（如身分加減）與加減例等一切情形，綜其全部罪刑之結
    果而為比較（最高法院九十五年五月二十三日著有九十五年
    度第八次刑庭會議決議可資參考）。經查：
、被告所犯過失傷害罪部分：刑法第二百八十四條第一項前段
    過失傷害罪，法定刑為六月以下有期徒刑、拘役或五百元以
    下罰金，據修正後刑法施行法增訂第一條之一：「中華民國
    九十四年一月七日刑法修正施行後，刑法分則編所定罰金之
    貨幣單位為新臺幣。九十四年一月七日刑法修正時，刑法分
    則編未修正之條文定有罰金者，自九十四年一月七日刑法修
    正施行後，就其所定數額提高為三十倍。但七十二年六月二
    十六日至九十四年一月七日新增或修正之條文，就其所定數
    額提高為三倍」及刑法第三十三條第五款修正為：「主刑之
    種類如下：五、罰金：新臺幣一千元以上，以百元計算之」
    等規定，是依修正後之法律，刑法第二百八十四條第一項前
    段過失傷害罪所得科處之罰金刑最高為新臺幣一萬五千元、
    最低為新臺幣一千元；然依被告行為時之刑罰法律，即依罰
    金罰鍰提高標準條例第一條前段規定之提高倍數十倍及刑法
    第三十三條第五款規定之罰金最低額一元依罰金罰鍰提高標
    準條例第一條前段規定之提高倍數十倍計算，該罪之罰金刑
    最高為銀元五千元，最低額為銀元十元，若換算為新臺幣，
    最高額雖與新法同為新臺幣一萬五千元，然最低額僅為新臺
    幣三十元。因此，比較上述修正前、後之刑罰法律，自以被
    告行為時關於科處罰金刑之法律較有利於被告。
、易科罰金之折算標準部分：修正前刑法第四十一條第一項前
    段規定：「犯最重本刑為五年以下有期徒刑以下之刑之罪，
    而受六個月以下有期徒刑或拘役之宣告，因身體、教育、職
    業、家庭之關係或其他正當事由，執行顯有困難者，得以一
    元以上三元以下折算一日，易科罰金。」又被告行為時之易
    科罰金折算標準，修正前罰金罰鍰提高標準條例第二條前段
    （現已刪除）規定，就其原定數額提高為一百倍折算一日，
    則本件被告行為時之易科罰金折算標準，應以銀元三百元折
    算一日，經折算為新臺幣後，應以新臺幣九百元折算為一日
    ；修正後刑法第四十一條第一項前段則規定：「犯最重本刑
    為五年以下有期徒刑以下之刑之罪，而受六個月以下有期徒
    刑或拘役之宣告者，得以新臺幣一千元、二千元或三千元折
    算一日，易科罰金。」此項修正屬科刑規範事項之變更，其
    折算標準為裁判時所應諭知，亦屬法律變更，比較上述修正
    前、後之易科罰金規定，自以被告行為時關於易科罰金規定
    之法律較有利於被告。
、有關想像競合犯部分，雖新法第五十五條但書，加入科刑之
    限制，然此為法理之明文化，非屬法律之變更，最高法院九
    十五年五月二十三日著有九十五年度第八次刑庭會議決議可
    資參考，一併敘明。
、綜合上述各條文修正前、後之比較，揆諸前揭最高法院決議
    及修正後刑法第二條第一項前段、後段規定之「從舊、從輕
    」原則，自應適用被告行為時之法律，予以論處。
(二)、核被告所為，係犯刑法第二百八十四條第一項前段之過失傷
    害罪。被告係以一過失行為撞傷被害人己○○、戊○○，為
    想像競合犯，依刑法第五十五條之規定，從一重之過失傷害
    罪論處。另證人即本件現場處理之員警丙○○於九十五年六
    月六日本院審理時證述：本件是我到現場處理，我到現場時
    看到被告在車內，一看就知道是被告開車等語，是被告於肇
    事後雖停留現場，然前來處理該車禍之員警丙○○於被告坦
    承肇事前，已有確切之根據而合理懷疑係被告駕車肇事，被
    告縱於肇事後停留現場並坦承駕車肇事，僅可謂為自白，不
    能認為自首，一併敘明。原審據以對被告論罪科刑，固非無
    見，惟未及為新、舊法之比較，即有未洽，被告猶以上情，
    指摘原判決不當，雖無理由，惟原判決關於甲○○部分既有
    上揭可議之處，自應由本院予以撤銷改判。爰審酌本件被告
    闖紅燈，過失不輕，其過失致告訴人二人受有上開傷害，所
    生危害非輕，至今未能與告訴人二人達成和解，賠償其損害
    ，犯後為前開部分自白，證人乙○○亦有過失，被告過失情
    節較證人乙○○為重，及其他一切情狀，量處如主文所示之
    刑，並諭知易科罰金之折算標準，以示懲儆。
據上論斷，應依刑事訴訟法第四百五十五條之一第三項、第三百
六十九條第一項前段、第三百六十四條、第二百九十九條第一項
前段，刑法第二條第一項前段，修正前刑法第五十五條、第二百
八十四條第一項前段、第四十一條第一項前段，罰金罰鍰提高標
準條例第一條前段、修正前罰金罰鍰提高標準條例第二條，判決
處如主文所示之刑。
本案經檢察官徐文豪到庭執行職務。
中    華    民    國    95    年    7     月    25    日
                     交通法庭審判長法  官  謝順輝
                                   法  官  鄭吉雄
                                   法  官  尹  良
上正本證明與原本無異。
不得上訴。
                                   書記官  廖宜政
中    華    民    國    95    年    7     月    25    日
附錄本案論罪科刑依據之法條：
中華民國刑法第二百八十四條
(過失傷害罪)
因過失傷害人者，處六月以下有期徒刑、拘役或五百元以下罰金
，致重傷者，處一年以下有期徒刑、拘役或五百元以下罰金。
從事業務之人，因業務上之過失傷害人者，處一年以下有期徒刑
、拘役或一千元以下罰金，致重傷者，處三年以下有期徒刑、拘
役或二千元以下罰金。（註本件主文所諭知之有期徒刑如易科罰
金之折算標準係以銀元為單位，一銀元折算新台幣三元。）


司法院資訊處製作；財團法人民間司法改革基金會備份。
